【裁判字號】    97,訴,790
【裁判日期】    970828
【裁判案由】    違反槍砲彈藥刀械管制條例等
【裁判全文】
臺灣士林地方法院刑事判決               97年度訴字第790號
公  訴  人  臺灣士林地方法院檢察署檢察官
被      告  甲○○
                    （現於臺灣臺北監獄臺北分監執行）
上列被告因違反毒品危害防制條理案件，經檢察官提起公訴（97
年度偵字第4319號、第1001號），被告於本院準備程序期日就被
訴事實為有罪之陳述，經本院合議庭裁定由受命法官獨任進行簡
式審判程序審理，並判決如下：
    主  文
甲○○施用第一級毒品，累犯，處有期徒刑壹年肆月。
    事  實
一、甲○○曾因施用毒品案件，經本院二次裁定送觀察、勒戒後
    ，均認無繼續施用毒品之傾向，分別於民國89年5 月8 日、
    90年11月6 日釋放出所，並由臺灣士林地方法院檢察署檢察
    官以89年度毒偵緝字第129 號、90年度毒偵緝字第182 號不
    起訴處分確定。又於91年間再因施用毒品案件，經本院以91
    年度毒聲字第576 號裁定令入戒治處所施以強制戒治，嗣因
    毒品危害防制條例於92年7 月9 日修正公布，於93年1 月9
    日生效施行，上開強制戒治因法律修正而未執行完畢，此部
    分施用毒品犯行，並經本院以91年度簡字第680 號判決處有
    期徒刑5 月確定；同年間，又因施用毒品案件，經本院以92
    年度易字第163 號判決處有期徒刑7 月確定；復於92年間，
    因施用毒品案件，經本院以92年度易字第779 號判決處有期
    徒刑11月確定；再於94年間，因施用毒品案件，經本院以95
    年度易緝字第53號判決處有期徒刑1 年確定，嗣經本院於96
    年7 月31日以96年度聲減字第1248號裁定減為有期徒刑6 月
    確定，並於96年8 月22日徒刑易科罰金執行完畢出監。詎甲
    ○○仍不知悔改，亦未戒除毒癮，於前案觀察、勒戒執行完
    畢釋放後5 年內，再犯施用毒品罪，且經法院判處罪刑確定
    後，復基於施用第1 級毒品海洛因及第2 級毒品甲基安非他
    命之犯意（起訴書誤載為安非他命，應予更正），於97年3
    月20日下午5 時許，在臺北市北投區○○○路附近捷運站內
    ，以將海洛因及甲基安非他命摻合後置於香菸內，點燃吸食
    所生煙霧之方式，同時施用第1 級毒品海洛因及第2 級毒品
    甲基安非他命1 次。嗣於同月30日23時許，甲○○搭乘乙○
    ○駕駛之車牌號碼6266-DN 號小客車行經台北市○○區○○
    路與虎林街口時，為警查獲，並扣得甲○○所有含有苯甲酸
    （Benzoic acid）成分之白色粉末1 包（非屬毒品或管制藥
    品之成分）。
二、案經臺北市政府警察局移送臺灣士林地方法院檢察署檢察官
    偵查起訴。
    理  由
一、上開犯罪事實，業據被告於本院審理時自白不諱，且其為警
    查獲所採尿液經送台灣尖端先進生技醫藥股份有限公司檢驗
    結果，確呈嗎啡陽性、甲基安非他命陽性反應，有該公司97
    年3 月28日實驗室檢體編號AC32944 號濫用藥物檢驗報告、
    臺北市政府警察局偵辦毒品案件尿液檢體委驗單各1 紙附卷
    可稽（見97年度毒偵字第1001號偵查卷第12頁、第29頁）在
    卷可稽，足見被告自白與事實相符。本件事證明確，被告犯
    行洵堪認定，應依法論科。
二、按觀察、勒戒或強制戒治執行完畢釋放後，五年內再犯毒品
    危害防制條例第10條之罪，檢察官或少年法院（地方法院少
    年法庭）應依法追訴或裁定交付審理，同條例23條第2 項定
    有明文。查被告前曾因施用毒品案件，經2 次裁定送觀察、
    勒戒後，均認無繼續施用毒品之傾向，先後於89年5 月8 日
    、90年11月6 日釋放出所，並由臺灣士林地方法院檢察署檢
    察官分別以89年度毒偵緝字第129 號、90年度毒偵緝字第18
    2 號不起訴處分確定後，又於前案觀察、勒戒執行完畢後5
    年內，即於91年間，因施用毒品案件，分別經本院以91年度
    簡字第680 號、92年度易字第163 號判決處有期徒刑5 月、
    7 月確定；復於92年間，又因施用毒品案件，經本院以92年
    度易字第77 9號判決處有期徒刑11月確定；再於94年間，因
    施用毒品案件，經本院以95年度易緝字第53號判決處有期徒
    刑1 年確定等情，此有臺灣高等法院被告前案紀錄表1 份在
    卷可佐。是被告本案施用第1 級、第2 級毒品之犯行，雖距
    其前揭觀察、勒戒執行完畢已逾5 年（另前揭所施行之強制
    戒治，因法律修正而提前釋放出所，故無從視為執行完畢）
    ，惟被告於該次觀察、勒戒執行完畢後5 年內，既又分別於
    91 年 、92年、94年間再犯施用毒品之罪，且均經法院判處
    罪刑確定，揆諸前揭說明，被告本案施用第1 級、第2 級毒
    品之犯行，既非初犯，亦與毒品危害防制條例第20條第3 項
    所稱之「5 年後再犯」有別，即應依法訴追審理。從而，本
    案事證明確，被告施用第1 級、第2 級毒品之犯行，堪以認
    定，應依法論科。
三、按海洛因、甲基安非他命分別係屬毒品危害防制條例第2 條
    第2 項第1 款、第2 款所規定之第1 級、第2 級毒品。核被
    告林永昇所為，係犯毒品危害防制條例第10條第1 項、第2
    項之施用第1 級、第2 級毒品罪。被告持有海洛因、甲基安
    非他命之低度行為，應分別為施用海洛因、甲基安非他命之
    高度行為所吸收，不另論罪。又被告係將第1 級毒品海洛因
    及第2 級毒品甲基安非他命混合後同時施用，業據認定如前
    ，核其係以1 行為觸犯施用第1 級毒品罪及施用第2 級毒品
    罪，為想像競合犯，應依刑法第55條之規定，從一重論以施
    用第1 級毒品罪。雖檢察官認被告所犯上開2 罪名，犯意各
    別，行為互殊，請予分論併罰。惟按毒品有煙吸、注射或口
    服等不同施用方式，其施用方式及用藥組合，並無固定模式
    ，不同吸毒族群及不同毒品種類，可能有不同之施用方式及
    組合，且確有將海洛因及甲基安非他命混用之案例，有行政
    院衛生署管制藥品管理局94年3 月22日管檢字第0940002773
    號函可參。是被告本院審理時供稱：「將甲基安非他命和海
    洛因兩種加在香菸裡面施用」等語，並非毫無可能，亦不能
    以先前被告於未曾供承此種方式同時施用第1 級、第2 級毒
    品，即推認本案犯行亦必係分別施用第1 級、第2 級毒品。
    再被告就施用毒品方式前後所供固有不一，惟何者屬實，並
    無積極證據可以佐證，復查無確切證據證明被告有將二種毒
    品分開施用之事證，依「罪證有疑，利於被告」之原則，自
    無從將被告所犯上開2 罪予以分論併罰，附此陳明。又被告
    有事實欄所載之執行紀錄，有臺灣高等法院被告前案紀錄表
    在卷可稽，其於有期徒刑執行完畢後之5 年以內，再故意犯
    本件有期徒刑以上之罪，為累犯，應依刑法第47條第1 項之
    規定加重其刑。爰審酌被告無視於毒品對於自身健康之戕害
    及國家對於杜絕毒品犯罪之禁令，惟考量施用毒品者均具有
    相當程度之生理成癮性及心理依賴性，戒除不易，且犯罪心
    態與一般刑事犯罪之本質不同，非難性較低，暨衡以其施用
    毒品之動機、犯罪後坦承犯行之態度等一切情狀，量處如主
    文所示之刑，以資懲儆。
四、至於扣案之白色粉末1 包，檢出Benzoic acid（苯甲酸）成
    分，屬防腐劑，未檢出第二級毒品甲基安非他命成分，有內
    政部警政署刑事警察局97年4 月24日刑鑑字第0970053512號
    鑑定書可稽，非屬毒品之成分，亦無證據證明係供被告施用
    毒品犯罪所用之物，爰不予宣告沒收。
據上論斷，應依刑事訴訟法第273 條之1 第1 項、第299 條第1
項前段，毒品危害防制條例第10條第1 項、第2 項，刑法第11條
前段、第55條、第47條第1 項，判決如主文。
本案經檢察官洪三峰到庭執行職務
中    華    民    國    97    年    8     月    28    日
                  刑事第七庭法  官  汪梅芬
以上正本證明與原本無異。
如不服本判決，應於收受送達後10日內向本院提出上訴書狀，其
未敘述上訴理由者，應於上訴期間屆滿後20日內向本院補提理由
書狀（均須按他造當事人之人數附繕本）。
                             書記官  張馨尹
中    華    民    國    97    年    8     月    28    日
附錄本判決論罪科刑依據法條：
毒品危害防制條例第10條：
  施用第一級毒品者，處6 月以上5 年以下有期徒刑。
  施用第二級毒品者，處3 年以下有期徒刑。


司法院資訊處製作；財團法人民間司法改革基金會備份。
